【裁判字號】    99,審救,112
【裁判日期】    991123
【裁判案由】    訴訟救助
【裁判全文】
臺灣高雄地方法院民事裁定             99年度審救字第112號
聲  請  人  陳新發
相  對  人  台灣土地銀行股份有限公司
法定代理人  張義雄
上列聲請人與相對人臺灣土地銀行股份有限公司間請求再審事件
，聲請訴訟救助，本院裁定如下：
    主  文
聲請駁回。
    理  由
一、聲請意旨略以：聲請人對本院95年度重訴字第285 號民事案
    件提起再審，惟聲請人收入每月不到2 萬元，尚不足一家四
    口之開銷，向親人周轉籌資亦遭拒絕，故無力繳納訴訟費用
    ，又上開案件之土地係遭相對人於民國45年間逕以抵償撥歸
    之名義侵占，然土地上之房屋，聲請人均有按期繳納房屋稅
    ，自非無權占有，上開案件之確定判決實屬錯誤，且本件證
    據確實，聲請人非無勝訴之望，為此爰依民事訴訟法第107
    條規定聲請准予訴訟救助等語。
二、按當事人無資力支出訴訟費用而聲請訴訟救助者，關於無資
    力支出訴訟費用之事由，應提出可使法院信其主張為真實並
    能即時調查之證據，以釋明之，此觀民事訴訟法第109 條第
    2項及第284 條規定自明。是法院調查聲請人是否無資力支
    出訴訟費用、是否非顯無勝訴之望，專就聲請人提出之證據
    為之，如聲請人並未提出證據，或依其提出之證據，未能信
    其主張為真實，即應將其聲請駁回，無依職權調查或定期命
    補正之必要。
三、聲請人主張其無資力之情事，未據提出任何資料以供本院參
    酌，經本院職權調取聲請人稅務電子閘門財產所得調件明細
    表，聲請人名下並無薪資收入及任何財產，其稱無資力尚堪
    採信。惟查，再審之訴，應於30日之不變期間內提起。前項
    期間，自判決確定時起算，判決於送達前確定者，自送達時
    起算；其再審之理由發生或知悉在後者，均自知悉時起算。
    但自判決確定後已逾5 年者，不得提起。民事訴訟法第500
    條第1 、2 項定有明文。聲請人所提起再審之訴之原確定判
    決即本院95年度重訴字第285 號民事判決乃於96年7 月12日
    宣示，並於同年7 月25日送達聲請人，於同年8 月29日確定
    在案等情，業據本院依職權調取本院95年度重訴字第285 號
    請求返還土地等事件民事卷宗核閱（見該事件卷宗（二）頁
    502 、513 至514 、548 ）無訛，且細繹聲請人本件所述之
    再審理由，與聲請人於98年7 月7 日、99年6 月9 日提出再
    審之訴時所持之理由相同，此亦經本院查核98年度審重再字
    第1 號、99年度重再字第1 號民事卷宗無訛，而上開二案雖
    均因聲請人未繳費而遭程序駁回，然聲請人早已知悉其所稱
    之再審理由應堪認定。是聲請人於99年11月4 日復以同一理
    由提起本件再審之訴顯已逾再審之訴提起之30日不變期間甚
    明，實難認聲請人就原確定判決所提起再審之訴有何非顯無
    勝訴之望。
四、綜上所述，聲請人雖無資力支出訴訟費用，惟聲請人提起再
    審之訴，既逾30日之法定不變期間，於法不合，實難認有勝
    訴之望，揆諸前揭規定及說明，聲請人聲請訴訟救助，於法
    不符，應予駁回。爰裁定如主文。
中    華    民    國    99    年    11    月    23    日
                      民事第二庭法  官  郭宜芳
正本係照原本作成。
如對本裁定抗告須於裁定送達後10日內向本院提出抗告狀，並繳
納裁判費新臺幣1,000元。
中    華    民    國    99    年    11    月    23    日
                                書記官  邱慧柔

司法院資訊處製作；財團法人民間司法改革基金會備份。
